最　高　行　政　法　院　判　決　　　　　　　　　九十一年度判字第一一九一號
　　再 審原 告　甲　○
　　再 審被 告　財政部臺北市國稅局
　　代　表　人　張盛和
右當事人間因綜合所得稅事件，再審原告對於中華民國八十八年六月三日本院八十八
年度判字第二一六七號判決，提起再審之訴。本院判決如左：
　　主  文
再審之訴駁回。
再審訴訟費用由再審原告負擔。
　　事  實
緣再審原告民國八十三年度綜合所得稅結算申報，再審被告以其漏報取自國防部中山
科學研究院（以下簡稱中科院）之薪資所得計新台幣（下同）三六七、九二五元，乃
核定補徵稅額一五、三四一元。再審原告不服，就取自中科院薪資所得三六七、九二
五元部分，申經復查結果，未准變更。提起訴願、再訴願，均遭決定駁回，提起行政
訴訟，亦經本院八十八年度判字第二一六七號判決駁回。茲以原判決有舊行政訴訟法
第二十八條第一、十款即新行政訴訟法第二百七十三條第一項第一、十三款規定之再
審事由，提起再審之訴。摘兩造訴辯意旨於次：
再審原告起訴意旨略謂：一、本案之起因原本是財政部與國防部間認知差異所致，二
部各執己見，而行政院又不作公正處理，勞師動眾之訴訟案件由此而起，本案財稅單
位要求補課徵所得稅的法條依據為「所得稅法第十四條第一項第三類及同法第四條第
八款」，唯不適用之範圍為「授與人提供勞務所取得之報酬」。系爭之研究加給係基
於再審原告對國防科學研究貢獻而給予者，其與勞務報酬不同依法自應屬免納所得稅
。二、再審原告完稅在前，通知補課徵稅在後，依所得稅法第九十四條規定，不足之
數應先向扣繳義務人（中科院）補徵，直接向納稅義務人追補，依法不合程序。三、
系爭之研究加給係基於再審原告對國防科學研究貢獻而給予者，其與勞務報酬不同，
依法自應屬免納所得稅。吾等正按規定尋求司法院大法官會議解釋，深盼鈞院能依全
盤狀況，早作公正判決，如果研究加給屬薪資所得，則應當扣稅，退休金基數內亦應
將列計，如果研究加給不屬薪資所得，則不應當扣稅，原繳二分之一稅款應立即退還
，退休金計算則依原規定辦理。爰請判決廢棄原判決並撤銷一再訴願決定及原處分。
再審被告答辯意旨略謂︰一、經查中科院之預算雖分別依計畫編列人事費支應其員工
之各項給與，但實際上領受「品位加給」或「技術津貼」之非軍職人員，無論配屬之
單位參與不同計畫，悉依該院所訂「科技人員品位加給支給標準」、「技術員薪給標
準表」之等級，每月按職級定額領取「品位加給」或「技術津貼」，該院與其聘僱人
員之約定事項亦載明所指薪給，除實物代金及眷補費外，包括全部給與，是以該院非
軍職人員所領受之「品位加給」或「技術津貼」，核屬其在職務上或工作上因提供勞
務所取得之報酬。另財政部臺灣省北區國稅局於八十二年間曾派員前往該院現場瞭解
結果，該院支付非軍職人員之「品位加給」及「技術津貼」係採按月給付方式，並非
按研究計畫個案給付，復經中科院八十一年十一月三日八十一訓誠字第一六八七三號
函致該局說明該院各類薪資扣繳所得狀況：「本院於年度開始即訂有各項研究計畫，
並按照研究計畫逐月實施。各項研究計畫除一般經費外，為獎勵科技人員竭盡心智參
與研發工作，另編列研發人員研究補助費及技術津貼。為便利作業，研發人員研究補
助費係按月發放方式，再經由成本歸戶手續，回歸計畫預算內（研究補助費採個案給
付，必將增加人力及作業之負擔，不符經濟效益）」等語，足見中科院給付非軍職員
工之「品位加給」及「技術津貼」之所得，屬經常性補助費給與，且依職級按月定額
支給，為提供勞務所取得之報酬，依首揭行為時所得稅法第四條第八款但書及第十四
條第一項第三類之規定，核非免稅之研究補助費所得，乃屬應課稅之薪資所得，殆無
疑義。又本件原核定發單補徵稅款，並未逾前揭稅捐稽徵法第二十一條所定核課期間
，所稱基於信賴利益不宜追溯補徵等節，殊無足採。二、又再審原告訴稱依所得稅法
第九十四條第一項規定扣繳義務人即中科院主辦會計有先行代納稅義務人繳納之義務
，國務局直接向中科院非軍職員工追課，有違該條法定之程序正義乙節，惟按「凡有
中華民國來源所得之個人，應就其中華民國來源之所得，依本法規定，課徵綜合所得
稅。」、「納稅義務人應於每年二月二十日起至三月底止，填具結算申報書，向該管
稽徵機關，申報其上一年度內構成綜合所得總額．．．，以及有關減免、扣除之事實
，並應依其全年應納稅額減除暫繳稅額及尚未抵繳之扣繳稅額，計算其應納之結算稅
額，於申報前自行繳納。．．．。」分別為所得稅法第二條及第七十一條第一項所明
定。是本件再審原告既有前揭規定之應稅所得，即應依法合併申報綜合所得稅，其未
依規定合併申報，本局據以併課補徵，要無不合，再審原告所訴，顯無理由，委無足
採。三、至再審原告主張各節，業經大院前審判決詳為審酌予以論駁在案，並無適用
法規錯誤之情形，再審原告仍執前詞反覆訴求，殊難謂為有理由，又其以原判決「適
用法規錯誤」之理由，提起再審之訴，亦僅為再審原告於法律上見解之歧異，要難符
合行政訴訟法第二十八條第一款規定之要件，是所訴核不足採。原判決並無違誤，請
准判決駁回其訴。
　　理  由
按對民國八十七年十月二十八日修正公佈之行政訴訟法施行前已確定之裁判提起再審
之訴，其再審事由，依新法（即修正之行政訴訟法）之規定，為行政訴訟法施行法第
三條所明定。次按行政訴訟當事人對本院之判決提起再審之訴，必須具有行政訴訟法
第二百七十三條第一項、第二項所列情形之一者，始得為之。上開法條第一項第一款
（即舊行政訴訟法第二十八條第一款）規定：「適用法規顯有錯誤者」，係指原判決
所適用之法規與該案應適用之現行法規相違背或與解釋、判例有所牴觸而言。至於法
律上見解之歧異，再審原告對之縱有爭執，要難謂為適用法規顯有錯誤，而據為再審
之理由。至該條項第十三款（即舊行政訴訟法第二十八條第十款所謂當事人發見未經
斟酌之重要證物者，係指該項證物在前訴訟程序中即已存在，而當事人不知其存在或
不能予以使用，現始發現或得使用者而言。若在前訴訟程序業已提出主張，經斟酌而
為原判決所不採，即非此之所謂發見未經斟酌之證據。均不得據為再審之理由。本件
再審原告八十三年度綜合所得稅結算申報，再審被告初查以其漏報取自中科院之薪資
所得計三六七、九二五元，乃核定補徵稅額一五、三四一元。再審原告不服，循序提
起行政訴訟，主張：上開薪資所得三六七、九二五元，無論係按職給付或按月給付，
其性質均屬所得稅法第四條第八款規定之研究補助費，依法應屬免稅所得，不得對之
課徵所得稅，即系爭所得係依研究計畫專案申請及依各員工參與程度分別計算發放，
並非定額給付，於會計上採按月給付僅屬權衡變通辦法，其性質符合財政部六十八年
十一月三十日台財稅第三八五○一號函釋，稽徵機關逐年至中科院查閱相關會計資料
，亦對系爭所得未予扣繳一節未予置理，中科院據以認定系爭研究補助費係屬免稅所
得，應屬合法、適當，稽徵機關於經過數年後始為應稅主張，有違信賴原則。況本件
所得應依其本質審查，而非逕依給付之方式認定；又中科院遲發扣繳憑單，再審被告
怠於事實之認定，僅以扣繳憑單為課稅之認定標準，有悖依法課稅原則，且於法律規
定有疑義而以命令補充時，應自新函令頒布之日生效，本案認定課稅標準既未明確，
不宜追溯補徵系爭所得稅云云。原判決以：行政法上所謂信賴保護原則，係指人民因
相信既存之法秩序，而安排其生活或處置其財產，則不能因嗣後法規之制定或修正，
而使其遭受不能預見之損害，用以保護人民之既得權益。本原則之適用，係在禁止新
制定或修正法規有溯及既往之效力。本件中科院之預算雖分別依計畫編列人事費支應
其員工之各項給與，但實際上領受「品位加給」或「技術津貼」之非軍職人員，無論
配屬之單位參與不同計畫，均依該院所訂「科技人員品位加給支給標準表」、「技術
員薪給標準表」之等級，每月按級定額領取科技品位加給或技術津貼。且該院與其聘
僱人員之約定事項亦載明所指薪給，除實物代金及眷補費外，包括全部給與，其非軍
職人員所領受之科技品位加給或技術津貼，核屬因提供勞務所取得之報酬，應無行為
時所得稅法第四條第八款免納所得稅規定之適用。況財政部台灣省北區國稅局於八十
二年間派員前往該中科院瞭解結果，其支付非軍職人員之科技品位加給及技術津貼確
係按月給付方式，復經中科院八十一年十一月三日（八一）訓誠字第一六八七三號函
致該局，說明該院各類薪資扣繳所得稅狀況：「以該院於年度開始即訂有各項研究計
畫，並按照研究計畫逐月實施。各項研究計畫除一般經費外，為獎勵科技人員竭盡心
智參與研發工作，另編列研發人員研究補助費及技術津貼。為便利作業，研發人員研
究補助費係採按月發放方式，再經由成本歸戶手續，回歸計畫預算內（研究補助費採
個案給付，必將增加人力及作業之負擔，不符經濟效益）」等語。足見中科院給付非
軍職員工之品位加給及技術津貼之所得，屬經常性研究補助費給與，且依職級按月定
額支給，為提供勞務所取得之報酬，依首揭規定，核非免稅之薪資所得，再審被告依
法發單補徵稅款，並未逾稅捐稽徵法第二十一條所定核課期間，於法並無不合。而所
得稅法之規定一直未變更，僅補充解釋該稅法之行政院及財政部之函釋變更，未及於
法規之制定或修正，則上開函釋之變更應追溯至首開稅法頒布時生效適用，且無行政
法信賴保護原則之適用。至於中、小學教職員課外課輔所得應否追溯課稅，不在本件
審理範圍內，而再審被告依法課稅，自難謂有違平等原則。遂認原處分適用所得稅法
第四條第八款及第十四條第一項第三類之規定，補徵漏報稅款一五、三四一元，一再
訴願決定遞予維持，俱無違誤，再審原告所訴為無理由，駁回其訴。核原判決所適用
之法規與本案應適用之現行法規並無違背；與解釋判例亦無牴觸。茲再審原告仍執前
詞，謂本件所得應免納所得稅云云，顯係一己法律見解之歧異，要不足取。又稽徵機
關怠於依所得稅法第九十五條規定調查督促扣繳義務人依規定辦理扣繳，並不意味有
免納稅款之默示，再審原告既係納稅義務人，依規定應申報系爭所得而未申報，再審
被告依法逕予補徵，即無不合。另再審原告並未陳明有何發見未經斟酌之證物，泛引
舊行政訴訟法第二十八條第十款，提起本件再審之訴，亦嫌無據。其再審之訴顯無理
由，應連同償還已繳稅款部分之請求，併予駁回。
據上論結，本件再審之訴為無理由，爰依行政訴訟法第二百七十八條第二項、第九十
八條第三項前段，判決如主文。
中　　華　　民　　國　　九十一　　　年　　　七　　　　月　　　十二　　　日
                    最 高 行 政 法 院  第 四 庭
                                審 判 長 法  官　　　廖　政　雄
                                         法  官　　　趙　永　康
                                         法  官　　　林　清　祥
                                         法  官　　　鍾　耀　光
                                         法  官　　　姜　仁　脩
右  正  本  證  明  與  原  本  無  異
　　　　　　　　　　　　　　　　　　　　 法院書記官　彭　秀　玲
中　　華　　民　　國　　九十一　　　年　　　七　　　　月　　　十二　　　日
